【裁判字號】    90,上易,42
【裁判日期】    900320
【裁判案由】    竊盜
【裁判全文】
臺灣高等法院花蓮分院刑事判決                        九十年度上易字第四二號
    上  訴  人  臺灣臺東地方法院檢察署檢察官
    被      告  乙○○
    被      告  甲○○
右上訴人因被告等竊盜案件，不服臺灣臺東地方法院八十九年度易字第四三一號中華
民國八十九年十一月三十日第一審判決（起訴案號：臺灣臺東地方法院檢察署八十九
年度偵字第一三三四號），提起上訴，本院判決如左：
    主  文
原判決撤銷。
乙○○、甲○○共同竊盜，各處有期徒刑參月，如易科罰金均以參佰元折算壹日。
    事  實
一、乙○○、甲○○二人意圖為自己不法之所有，基於共同犯意之聯絡，於民國（下
    同）八十九年六月二十七日下午十八時許，前往臺東縣臺東市○○○路六○○號
    丙○○所經營之華仔檳榔攤，持新臺幣（下同）一百元向丙○○購買檳榔五十元
    ，於丙○○開啟抽屜找還五十元後，藉機與丙○○聊天，而由甲○○以身體擋住
    丙○○之視線，乙○○則伸手開啟抽屜，竊取現金一千六百元得手；惟於關閉抽
    屜時，為丙○○察覺而發生拉扯，二人掙脫後，旋即駕駛車號八Ｊ─六四六八小
    客車逃逸。因丙○○呼救，經友人張永良記下上開車牌號碼並報警，而於同日晚
    間十九時許，在臺東縣達仁鄉森永檢查哨，為警攔截而查獲。
二、案經臺東縣警察局臺東分局移送臺灣臺東地方法院檢察署檢察官偵查起訴。
    理  由
一、訊之被告乙○○、甲○○二人均矢口否認有竊盜犯行，被告甲○○辯稱：我沒有
    偷錢，我只是下車買檳榔及冷飲云云；被告乙○○辯稱：我沒有偷錢，是因為甲○○買東西買很久，才下車查看云云。惟查：被告等二人確有右揭竊盜犯行，業
    據被害人丙○○於警訊及偵、審中指訴甚詳，核與證人張永良於警訊及偵查中證
述之情節相符。且酌之丙○○、張永良與被告等二人，既不相識，又無仇隙；被
    告甲○○又係向丙○○光顧生意，是丙○○、張永良應無故意誣陷之理。況丙○○於發覺金錢被竊時，尚與被告等二人拉扯一陣，有足夠時間辨識其面貌，亦無
    慌亂中認錯之可能。另被告等二人經送法務部調查局為測謊鑑定結果，被告乙○○對於案發時其未開檳榔攤抽屜拿錢，被告甲○○對於案發時乙○○未開檳榔攤
    抽屜拿錢之事實，均有說謊傾向，復有八十九年九月七日法務部調查局（八九）
    陸（三）字第八九○六○○七一號鑑定通知書一紙在卷可稽。綜上各情，本件事
    證明確，被告二人所辯，顯係卸責之詞，不足採信；其等犯行均堪認定，應依法
    論科。
二、核被告乙○○與甲○○所為，均係犯刑法第三百二十條第一項之竊盜罪。被告二
    人間有犯意聯絡及行為分擔，均為共同正犯。原審對被告二人論罪科刑，固非無
    見；惟查：被告乙○○前即因恐嚇取財罪，經判處有期徒刑六月，並獲緩刑寬典
    ；被告甲○○前亦有多次賭博、傷害等犯罪前科，均有其等前案紀錄表在卷可按
    。且被告二人在本件均否認犯行，實難認其等有悔改之意，而無再犯之虞，原審
    均為緩刑之諭知，難謂允洽。另刑法第四十一條已於九十年一月四日修正，同年
    月十日經總統公布施行，該條規定：「犯最重本刑為五年以下有期徒刑之刑之罪
    ，而受六個月以下有期徒刑或拘役之宣告，因身體、教育、職業、家庭之關係或
    其他正當事由，執行顯有困難者，得以一元以上三元以下折算一日，易科罰金。
    但確因不執行所宣告之刑，難收矯正之效，或難以維持法秩序者，不在此限。」
    「併合處罰之數罪，均有前項情形，其應執行之刑逾六月者，亦同」。被告二人
    所犯之竊盜罪，係五年以下有期徒刑之罪，其等犯罪時間雖在上開條文修正生效
    前，然依刑法第二條第一項前段規定，行為後法律有變更者，原則上適用裁判時
    之法律，且經新舊法比較結果，新修正之條文對於易科罰金之條件有利於行為人
    ，因此依刑法第二條第一項前段規定，被告二人原審所處有期徒刑三月，自應依
    新修正之刑法第四十一條第一項規定，諭知如易科罰金之折算標準，原審亦未及
    比較適用上開規定。檢察官上訴意旨指摘原判決諭知被告二人緩刑未當，為有理
    由，應由本院將原判決予以撤銷改判。爰審酌被告二人觀念偏差，利用買檳榔之
    便，順手行竊，所竊金錢不多及犯罪後之態度等一切情狀，分別量處如主文第二
    項所示之刑，並均諭知易科罰金之折算標準。
據上論結，應依刑事訴訟法第三百六十九條第一項前段、第三百六十四條、第二百九
十九條第一項前段，刑法第二條第一項前段、第二十八條、第三百二十條第一項、修
正後刑法第四十一條第一項，罰金罰鍰提高標準條例第一條前段、第二條，判決如主
文。
本案經檢察官翟光軍到庭執行職務
中      華      民      國      九十      年      三      月    二十    日
                                    審判長法  官  吳鴻章
                                          法  官  張健河
                                          法  官  林德盛
右正本證明與原本無異。
本件不得上訴。
                                    書記官    盧夷狄
中      華      民      國      九十      年      三      月    十二    日
附錄本案論罪科刑法條全文
刑法第三百二十條第一項
意圖為自己或第三人不法之所有，而竊取他人之動產者，為竊盜罪，處五年以下有期
徒刑、拘役或五百元以下罰金。


司法院資訊處製作；財團法人民間司法改革基金會備份。
